【裁判字號】    96,交易,653
【裁判日期】    971201
【裁判案由】    過失傷害
【裁判全文】
臺灣臺北地方法院刑事判決             96年度交易字第653號
公  訴  人  臺灣臺北地方法院檢察署檢察官
被      告  甲○○
上列被告因過失傷害案件，經檢察官提起公訴（96年度偵字第11
598號），本院判決如下：
    主  文
甲○○犯過失傷害罪，處有期徒刑肆月，如易科罰金，以新臺
幣壹仟元折算壹日，減為有期徒刑貳月，如易科罰金，以新臺
幣壹仟元折算壹日。
    事  實
一、甲○○於民國95年12月14日15時55分許，駕駛車牌號碼8T-0
    930號自用小客車，沿臺北市大安區○○○路由西往東行駛
    ，而於行經和平東路與青田街口時，明知汽車行駛至交叉路
    口，其行進、轉彎，應遵守燈光號誌之指揮，且依規定汽車
    行駛時，駕駛人應注意車前狀況，並隨時採取必要之安全措
    施，而依當時天氣雨、路面濕潤、無缺陷、視距良好，並無
    不能注意之情事，竟疏未注意及此，於該路口燈號為直行綠
    燈，尚未轉為左轉箭頭綠燈時，即逕自左轉青田街，且未注
    意車前狀況，致未能採取必要之安全措施。適乙○○騎乘車
    牌號碼為G3L-309號重型機車，沿和平東路東往西方向騎乘
    經過該路口，本亦應注意依規定機車行駛時，駕駛人應注意
    車前狀況，並隨時採取必要之安全措施，而依當時情形雖天
    候雨，路面濕潤，但視距良好，路面無缺陷，無障礙物，並
    無不能注意之情事，竟亦疏未注意車前狀況及未隨時採取必
    要之安全措施，見甲○○所駕駛上開自用小客車違規左轉時
    ，因無法煞停、閃避不及而碰撞該車右後門，致乙○○倒地
    受有硬腦膜下出血、挫傷性腦出血之傷害。嗣警到場處理，
    甲○○並於有偵查權之公務員發覺其上開犯行前，向至現場
    處理之警員自首並接受裁判，始知上情。
二、案經乙○○訴由臺北市政府警察局大安分局報告臺灣臺北地
    方法院檢察署檢察官偵查起訴。
    理  由
一、被告甲○○對有於前揭時地駕車肇事之事實固坦承不諱，惟
    矢口否認有何過失行為，辯稱：伊車禍當時係見左轉燈號亮
    時，始左轉青田街，是告訴人乙○○違規闖紅燈才撞倒伊，
    伊並無過失云云。經查：
 (一)、被告於95年12月14日17時即本件車禍發生不久後，在臺北
     市仁愛醫院受警詢問時，自承：伊見伊方向為直行及右轉
     綠燈，伊便行駛至路中等待左轉青田街，後來伊見號誌變
     換為左轉直行及右轉箭頭號誌時，伊開始左轉，就在伊快
     通過時...。（詳偵查卷第14頁）惟該路口交通管制號誌是
     屬和平東路東西向左轉專用3時相，即第一時相為泰順街南
     往北紅燈，青田街北往南紅燈，和平東路東西向直行及右
     轉箭頭綠燈；第二時相為泰順街南往北紅燈，青田街北往
     南紅燈，和平東路東西向紅燈及左轉箭頭綠燈；第三時相
     為泰順街南往北綠燈，青田街北往南綠燈，和平東路東西
     向紅燈，並無被告所陳述之左轉、直行及右轉箭頭皆亮綠
     燈之時相，是既然直行及右轉箭頭之燈號為綠燈，則左轉
     燈號必為紅燈，依此認定本件應係燈號於第一時相時，被
     告誤認左轉燈亮而違規左轉，且疏未注意車前狀況，致見
     告訴人駕駛之機車無法煞停將撞擊被告之車時，無法採取
     適當有效之安全措施閃避而發生本件車禍，另告訴人亦因
     疏未注意車前狀況，隨時採取適當有效之安全措施且車速
     稍快無法及時煞停、閃避而發生本件車禍，惟告訴人之與
     有過失，並不能解免被告應負之過失罪責，被告於本件車
     禍自有過失。
 (二)、另依被告、告訴人筆錄（詳偵卷第5頁至第11頁）、車禍現
     場圖（詳偵卷第12頁）及照片（詳偵卷第19頁至第30頁）
     所示，告訴人機車前車頭（破裂）撞擊被告自小客車右後
     車門凹陷，撞擊地點在和平東路近青田街口等事實以觀，
     本件被告即使有違規左轉之重大過失，告訴人若有隨時注
     意車前狀況，並採取必要安全措施，應不至於造成如此重
     大之傷害，是告訴人於本件車禍，應亦與有過失。
 (三)、上揭被告於本件車禍發生有重大過失之事實，核與告訴人
     乙○○指述之情節相符，並有道路交通事故現場圖、道路
     交通事故調查報告表（一）、（二）各乙紙、現場相片12
     幀在卷可資佐證，告訴人乙○○確因本件車禍受有硬腦膜
     下出血、挫傷性腦出血之傷害，亦有臺北市立聯合醫院診
     斷證明書1紙在卷可憑。另本件依臺北市政府警察局交通警
     察大隊道路交通事故初步分析研判表（詳偵卷第46頁）及
     經送臺北市車輛行車事故鑑定委員會鑑定結果，對被告於
     本件車禍有過失之部分亦持相同見解，有該委員會96年6月
     27日北鑑審字第09630202500 號函檢送之鑑定意見書1份在
     卷可稽（詳偵卷第52頁至第55頁），益證被告確有過失，
     被告空言否認，諉無可採。被告之過失行為與被害人之受
     傷害間復具有直接因果關係，事證明確，被告犯行堪以認
     定，應予依法論科。
二、被告因過失致被害人受傷害，核其所為係犯刑法第284條第1
    項前段之過失傷害罪。又被告於犯罪未被有偵查權之機關或
    公務員發覺前，向臺北市政府警察局大安分局前往處理之警
    員自首犯行，並接受審判，此有臺北市○○○○○道路交通
    事故肇事人自首情形記錄表附於偵查卷第18頁可憑，依刑法
    第62條自首之規定減輕其刑。爰審酌被告無前科，此有臺灣
    高等法院被告前案紀錄表在卷可稽，素行尚可，及過失程度
    之輕重，肇事後毫無悔意，態度惡劣，至辯論終結前，未與
    被害人達成民事和解等一切情狀，量處如主文所示之刑，並
    諭知易科罰金之折算標準。被告犯罪在民國96年4月24日以
    前，且本案查無中華民國九十六年罪犯減刑條例所定不予或
    不得減刑之情形，爰依同條例第2條第1項第3款規定減輕其
    刑，並依同條例第7條，諭知其減得之刑及易科罰金之折算
    標準。
據上論斷，應依刑事訴訟法第299條第1項前段，刑法第284條第1
項前段、第62條前段、第41條第1項前段，中華民國九十六年罪
犯減刑條例第2條第1項第3款、第7條，刑法施行法第1條之1，判
決如主文。
本案經檢察官申心蓓到庭執行職務。
中    華    民    國    97    年    12    月    1    日
                  刑事第十三庭  法  官  張文俊
以上正本證明與原本無異。
如不服本判決，應於收受送達後10日內向本院提出上訴書狀，並
應敘述具體理由；其未敘述具體上訴理由者，應於上訴期間屆滿
後20日內，向本院補提理由書（均應按他造當事人之人數附繕本
），「切勿逕送上級法院」。告訴人或被害人如對於本判決不服
者，應具備理由請求檢察官上訴，其上訴期間之計算係以檢察官
收受判決正本之日期為準。
中    華    民    國    97    年    12    月    1    日
                               書記官  陳鳳瀴
附錄本案論罪科刑法條全文：
中華民國刑法第284條第1項
（過失傷害罪）
因過失傷害人者，處6月以下有期徒刑、拘役或5百元以下罰金，
致重傷者，處1年以下有期徒刑、拘役或5百元以下罰金。


司法院資訊處製作；財團法人民間司法改革基金會備份。
